【裁判字號】    94,易,2246
【裁判日期】    950517
【裁判案由】    侵占
【裁判全文】
臺灣臺北地方法院刑事判決              94年度易字第2246號
公  訴  人  臺灣臺北地方法院檢察署檢察官
被      告  甲○○
上列被告因竊盜案件，經檢察官聲請以簡易判決處刑（九十四年
度偵字第二０八五八號），本院認為不宜，改依通常程序審理，
判決如下：
    主  文
甲○○竊盜，累犯，處有期徒刑參月，如易科罰金，以參佰元折
算壹日。
    事  實
一、甲○○前於民國八十九年間因偽造文書、竊盜等案件，經本
    院以八十九年度訴字第九六九號判決各處有期徒刑七月、三
    月，並定應執行有期徒刑八月確定，於九十一年十月二十一
    日執行完畢；復於九十二年間分別因妨害風化、藏匿人犯案
    件，先後經臺灣高等法院九十二年度上訴字第二九九五號、
    臺灣板橋地法院九十二年度易字第二五六０號判決，各處有
    期徒刑十月、五月確定，並定應執行有期徒刑一年二月，於
    九十四年三月十一日縮刑期滿執行完畢。詎仍不知悔改，其
    於九十四年十月二十九日六時許，騎乘腳踏車行經在臺北市
    萬華區○○街四十二號前時，發現乙○○酒醉側躺於路旁休
    息，而將所有之皮夾、手機及眼鏡等物放在身旁，仍為乙○
    ○支配力所及範圍而未脫離其持有，認有幾可趁，竟意圖為
    自己不法之所有，徒手竊取該皮夾一只（內有乙○○之身分
    證、健保卡各一張、金融卡二張及現金新台幣（下同）七百
    元），並於得手後騎乘腳踏車離去。嗣乙○○發覺其皮夾遭
    竊旋即報警處理，經臺北市政府警察局萬華分局武當派出所
    警員陳正龍到場處理，適甲○○於同日六時四十分許復騎乘
    腳踏車返回該處，為目擊者官清逸發覺並告知警員周某即取
    走皮夾之人，而為警攔查，甲○○即主動交出皮夾，始悉上
    情。
二、案經乙○○訴由臺北市政府警察局萬華分局報告臺灣臺北地
    方法院偵查後聲請簡易判決處刑，本院認為不宜，改依通常
    程序審理。
    理  由
一、訊據被告固不否認於前揭時、地為警查獲持有被害人乙○○
    所有皮夾一只之事實，惟矢口否認有何竊盜犯行，辯稱：該
    皮夾係伊撿到的，伊當天騎腳踏車經過漢中街四十二號前，
    看到地上有一只皮夾，距離一公尺處有一個人倒在地上，伊
    沒有想到皮夾是那個人的，也沒有問皮夾是否他的，且皮夾
    內之七百元係伊放入，為伊所有云云。經查，依證人即被害
    人乙○○於警詢時證稱：當時警員與伊在現場，被告騎腳踏
    車經過，一位目擊路人指稱係被告拿走伊皮夾，警員即將被
    告攔下，被告便主動交出皮夾，皮夾尚未打開前，伊就告訴
    警方皮夾內有現金七百元、身分證、健保卡及金融卡二張等
    語（見偵查卷第十三頁）；於本院證稱：伊當時酒後微醺即
    側躺在路旁休息，因皮夾放在伊口袋內不舒服，所以將皮夾
    、手機及眼鏡取出放在身旁距離不到二、三公分處，伊只是
    閉上眼睛休息一下，睜開眼睛就發現皮夾不見，但手機及眼
    鏡還在，伊皮夾內有身分證、健保卡、金融卡二張及現金七
    百元，伊當天到西門町麗都歌廳請朋友喝酒，結完帳後尚餘
    七百元等語明確（見本院九十五年五月三日審判筆錄）。由
    上可知，被害人乙○○為方便側躺休息乃將其身上之皮夾、
    手機及眼鏡等物品取出暫放在身旁數公分之處，該等物品仍
    為其支配力所及範圍，而未脫離其持有，一般人一望即知該
    皮夾等物應屬被害人所有，而非他人遺失之物，被告豈能諉
    為不知，又即便不能確定，亦非不可當場詢問確認，乃竟趁
    其酒醉支配力較為鬆弛之際，擅將該皮夾取走，而破壞被害
    人對其皮夾之支配關係，其意圖為自己不法所有趁機竊取他
    人財物之主觀犯意至為彰顯，其辯稱僅係撿到而非竊盜云云
    ，核屬卸責之詞，不足採信。次查，到場處理員警依現場目
    擊證人官清逸之指述攔查被告時，被告即主動將皮夾（內有
    被害人乙○○之身分證、健保卡各一張、金融卡二張及現金
    七百元）取出交予警員，是皮夾內之七百元如為被告所有，
    其何以不即時取出，反連同皮夾一併交予警員？又該七百元
    現金既放在被害人之皮夾內，客觀上已足表徵為被害人所有
    ，且被害人於警員尚未檢視皮夾內容物前，即告知皮夾內有
    其身分證、健保卡、金融卡二張及現金七百元等物，所述與
    卷附扣押物品目錄表、贓物認領保管單及照片所示查獲物品
    亦相符合（見偵查卷第二十、二十七頁），足徵該現金七百
    元確屬被害人所有無訛，被告空言辯稱皮夾內之七百元為其
    所有云云，顯非事實，亦無可採。從而本件事證明確，被告
    犯行洵堪認定。
二、核被告甲○○所為，係犯刑法第三百二十條第一項之普通竊
    盜罪。起訴書雖記載被告所犯法條為刑法三百三十七條之侵
    占遺失物罪，然就起訴書所載被告意圖為自己不法所有，而
    取得告訴人上開物品之同一事實，業經蒞庭檢察官於本院九
    十五年三月六日準備程序中當庭更正為刑法第三百二十條第
    一項之竊盜罪，自無庸再諭知變更起訴法條。又被告前於八
    十九年間因偽造文書、竊盜等案件，經本院以八十九年度訴
    字第九六九號判決各處有期徒刑七月、三月，並定應執行有
    期徒刑八月確定，於九十一年十月二十一日執行完畢；復於
    九十二年間分別因妨害風化、藏匿人犯案件，先後經臺灣高
    等法院九十二年度上訴字第二九九五號、臺灣板橋地法院九
    十二年度易字第二五六０號判決，各處有期徒刑十月、五月
    確定，並定應執行有期徒刑一年二月，於九十四年三月十一
    日縮刑期滿執行完畢，有臺灣高等法院被告前案紀錄表附卷
    可按，其受有期徒刑之執行完畢後五年內，再犯本件有期徒
    刑以上刑之罪，為累犯，應依刑法第四十七條規定加重其刑
    。爰審酌被告有多次犯罪紀錄，有前揭臺灣高等法院被告前
    案紀錄表可參，顯見其素行不端，及其犯罪之動機、目的、
    手段、竊得財物之價值、所生危害程度、犯後猶飾詞卸責、
    未具悔意之態度等一切情狀，量處如主文所示之刑，並諭知
    易科罰金之折算標準。
據上論斷，應依刑事訴訟法第四百五十二條、第二百九十九條第
一項前段、刑法第三百二十條第一項、第四十七條、第四十一條
第一項前段，罰金罰鍰提高標準條例第一條前段、第二條，判決
如主文。
本案經檢察官李建論到庭執行職務
中    華    民    國    95    年    5     月    17    日
                  刑事第十一庭  審判長法  官  劉方慈
                                      法  官  陳正昇
                                      法  官  鍾淑慧
上正本證明與原本無異。
如不服本判決，應於判決送達後10日內向本院提出上訴狀（應抄
附繕本）。告訴人或被害人如對於本判決不服者，應具備理由請
求檢察官上訴，其上訴期間之計算係以檢察官收受判決正本之日
期為準。
                                      書記官  劉英芬
中    華    民    國    95    年    5    月    17    日
附錄本案論罪科刑法條
中華民國刑法第320條
(普通竊盜罪、竊佔罪)
意圖為自己或第三人不法之所有，而竊取他人之動產者，為竊盜
罪，處 5 年以下有期徒刑、拘役或 500 元以下罰金。
意圖為自己或第三人不法之利益，而竊佔他人之不動產者，依前
項之規定處斷。
前二項之未遂犯罰之


司法院資訊處製作；財團法人民間司法改革基金會備份。
